高雄高等行政法院判決
　　　　　　　　　　　　　　　　　　 96年度訴字第00025號
　　　　　　　　　　　　　　　.
原　　　告　桐核麥生物科技股份有限公司
代　表　人　甲○○
訴訟代理人　丁○○
　　　　　　乙○○
　　　　　　蘇二郎　律師
被　　　告　財政部臺灣省南區國稅局
代　表　人　朱正雄　局長
訴訟代理人　丙○○
上列當事人間因營利事業所得稅事件，原告不服財政部中華民國
95年11月10日台財訴字第09500426100號訴願決定，提起行政訴
訟。本院判決如下：
　　主  文
原告之訴駁回。
訴訟費用由原告負擔。
　　事  實
甲、事實概要：
    原告92年度營利事業所得稅結算申報係會計師簽證案件，列
    報營業成本新臺幣（下同）69,464,228元。其中製造費用－
    各項耗竭及攤提6,666,667元，被告原核以原告取得股東提
    供之專門技術，作價入股，帳載無形資產150,000,000元，
    因該專門技術作價入股，非原告出價取得，且無取得專利權
    登記之法定享有年數可供作為計算攤折額之依據，不符合所
    得稅法第60條及營利事業所得稅查核準則（下稱查核準則）
    第96條第3款規定，乃否准原告認列按10年攤提之攤折額6,6
    66,667元，核定營業成本為62,797,561元。原告不服，申請
    復查，未獲變更；提起訴願，經遭駁回；遂提起本件行政訴
    訟。
乙、兩造聲明：
一、原告聲明：訴願決定及原處分（含復查決定）關於否准攤提
    認列製造費用6,666,667元部分均撤銷。
二、被告聲明：原告之訴駁回。
丙、兩造之爭點：
壹、原告主張：
一、所得稅法第60條之解釋與適用，應從其立法目的暨整體法律
    體系關聯意義綜合判斷之：
　(一)按所得稅法第60條第1項暨第2項，係針對營利事業會計科目
    「無形資產」之估價方法所為之規定，其法文謂：「營業權
    、商標權、著作權、專利權及各種特許權等，均限以出價取
    得者為資產。前項無形資產之估價，以自其成本中按期扣除
    攤折額後之價額為準。」另查該條文之立法理由中即明白揭
    示該條制定之目的為：「明定『無形資產』之估價方法，以
    資劃一明確。」可知，所得稅法第60條所欲規範之「無形資
    產」，原不限於該條第1項中所例示之「營業權、商標權、
    著作權、專利權及各種特許權」。
　(二)且按查核準則第96條第3款有謂：「『無形資產』應以出價
    取得者為限，其計算攤折之標準如下：（一）營業權為十年
    。（二）著作權為十五年。（三）商標權、專利權及其他特
    許權為取得後法定享有之年數。（四）商譽最低為五年。」
    依該條規定，乃肯認於查核計算營利事業所得稅有關「無形
    資產」之種類，除所得稅法第60條所例示之「營業權、商標
    權、著作權、專利權及各種特許權」外，尚包括該條文未例
    示之「商譽」亦屬之。是以，足見所得稅法第60條乃屬針對
    「無形資產」之估價及攤折所為之概括規定，其法文所舉「
    營業權、商標權、著作權、專利權及各種特許權」等語，其
    用意在例示「無形資產」之種類，非屬列舉之限制規定也。
　(三)又按「商業會計法」第50條規定：「購入之商譽、商標權、
    專利權、著作權、特許權『及其他無形資產』，應以實際成
    本為取得成本。．．．無形資產之經濟效益期限可合理估計
    者，應按照效益存續期間攤銷。」另「商業會計處理準則」
    第19條規定：「『無形資產』指無實體存在而具經濟價值之
    資產；．．．研究支出及發展支出，除受委託研究，其成本
    依契約可全數收回者外，須於發生當期以費用列帳。但發展
    支出符合下列所有條件者，得予資本化；．．．一完成該無
    形資產已達技術可行性。二商業意圖完成該無形資產，並加
    以使用或出售。三商業有能力使用或出售該無形資產。四無
    形資產本身或其產出，已有明確市場；該無形資產係供內部
    使用者，應已具有用性。五商業具充足之技術、財務及其他
    資源，以完成此項發展計畫並使用或出售該無形資產。六於
    發展期間歸屬於無形資產之支出，能可靠衡量。無形資產，
    應註明評價基礎；其經濟效益期限可合理估計者，應於效用
    存續期限內，以合理而有系統之方法分期攤銷；其攤銷期限
    及計算方法，應予註明。無明確經濟效益期限之無形資產，
    不得攤銷。」綜上規定，更可證所得稅法第60條所指「無形
    資產」之種類並不限於「如商譽、商標權、專利權、著作權
    、特許權」等項目，而法文中提及「商譽、商標權、專利權
    、著作權、特許權等」，其意乃在例示「無形資產」之種類
    ，確非列舉之規定；且無形資產（包括但不限於專門技術）
    均應按其經濟效益年限予以分期列為費用攤銷，始符稅法上
    收入成本費用配合原則。
二、次按「涉及租稅事項之法律，其解釋應本於租稅法律主義之
    精神：依各該法律之立法目的，衡酌經濟上之意義及實質課
    稅之公平原則為之。．．．」「．．．法律的解釋須探究立
    法意旨，不得拘泥於文字而作孤立的文字解釋。．．．」司
    法院釋字第420號解釋、最高法院93年度判字第308號判決著
    有明文。依上開查核準則第96條第3款、商業會計法第50條
    暨商業會計處理準則第19條等法文規定，對照所得稅法第60
    條之立法理由，可知所得稅法第60條規範目的係在明定營利
    事業會計科目中關於「無形資產」之估價方法，其立法目的
    並非將該條適用範圍限於第1項所例示之「營業權、商標權
    、著作權及各種特許權」為限。然查，原處分暨訴願決定理
    由拘泥於法條文字對所得稅法第60條為解釋，對於立法原意
    乃有所曲解，其對於所得稅法規之解釋與適用洵有違誤。
三、再按最高行政法院87年度判字第2318號判決謂：「按『營利
    事業所得之計算，以其本年度收入總額減除各項成本費用、
    損失及稅捐後之純益額為所得額。』為行為時所得稅法第24
    條第1項所明定。凡營利事業於本年度取有所得者，除依法
    律規定免納所得稅不予計入收入總額累計為所得額外，均應
    計入收入總額中，於減除各項成本費用、損失及稅捐後，成
    為課稅所得額。」乃揭櫫營利事業課稅所得額之計算，須遵
    循「收入成本費用配合」原則：
  (一)蓋「收入成本費用配合原則」除為所得稅法第24條第1項所
    明定外，司法院釋字第493號解釋亦肯認其為稅法上基本原
    則。按會計學權威著作中對於「收入成本費用配合原則」有
    詳實明確之闡釋：「會計認列某項收益時，則與產生該項收
    益相關的費用也應該在同一會計期間認列，才能正確計算該
    期間損益。」是故，原告公司依專門技術作價入股方式取得
    之專門技術，其取得之目的乃在於利用該專門技術為公司創
    造收益。該項專門技術無形資產既對公司帶來收益，依前述
    「收入成本費用配合」之會計處理原則，自須認列為費用攤
    銷。
  (二)而無形資產之認列費用方式，其會計處理原則應如下：「無
    形資產的經濟效益與廠房設備及天然資源相同，亦將逐漸消
    耗，故應將其成本在估計產出經濟效益期間內，以合理而有
    系統的方法攤銷。攤銷時，通常借記『攤銷費用』，直接貸
    記『無形資產』，而不另設累積攤銷科目。」蓋無形資產未
    如有形資產具有實體存在，故其價值之核估標準須賴會計原
    則之制定。而無形資產須攤銷之觀念乃基於其有效用年限之
    限制。進一步言之，原告公司以專門技術入股作價方式取得
    該專門技術，經認列為該公司之無形資產，該項無形資產對
    於原告公司雖將創造收益，然因該項專門技術可能隨科技日
    新月異而趨於落後，使得其經濟效益不能永久存在，故須設
    定一效用年限，使原告公司得將該項專門技術所產生之收益
    ，依該分期方式於效用年限內按照「收入成本費用配合原則
    」化為費用攤銷。
  (三)而「專門技術作價入股」後既歸屬「無形資產」之科目認列
    ，自屬所得稅法第60條規範之範圍，依前揭判決所揭櫫「收
    入成本費用配合」之會計基本原理原則，更應有所得稅法第
    60條攤折規定之適用。原處分暨訴願決定將「專門技術作價
    」排除於所得稅法第60條之適用範圍，則該「專門技術」之
    無形資產無從分期攤銷，乃形成該項專門技術無效用年限而
    永久存在不滅之怪異現象。蓋以一般高科技產業之生產與營
    利之基礎，即在於技術之開發，唯有技術之開發能促進產業
    之升級與獲利，然而，技術之發展日新月異，任何專門技術
    均有被新開發之嶄新技術淘汰而無效用可言之一日。是以，
    專門技術必有其效用年限，斷無永久存在而不滅之理。然而
    依被告機關所為原處分，卻造成系爭專門技術無效用年限而
    永久存在不滅，發生顯然悖於經驗法則與論理法則之結果，
    並與所得稅法第24條第1項之「收入成本費用配合原則」大
    相違背。
四、被告機關原處分違反查核準則第2條規範之精神：
  (一)按查核準則第2條第1項規定：「營利事業所得稅之調查、審
    核，應依稅捐稽徵法、所得稅法及本準則之規定辦理，其未
    經規定者，依有關法令之規定辦理。」其第2項規定：「營
    利事業之會計事項，應參照商業會計法、商業會計處理準則
    及財務會計準則公報等據實記載，產生其財務報表。至辦理
    所得稅結算申報或核課所得稅時，其帳載事項與所得稅法、
    所得稅法施行細則、促進產業升級條例、促進產業升級條例
    施行細則、中小企業發展條例、企業併購法、本準則暨有關
    法令之規定未符者，均應於申報書內自行調整之。」是以，
    營利事業所得稅之申報，原則上依商業會計法等規定所產生
    財務報表之帳載數申報；惟於所得稅法有例外剔除規定時，
    則依所得稅法之規定，調整帳載數申報之。蓋營利事業會計
    科目多如牛毛，所得稅法無法一一臚列何者得依帳載數申報
    ，而僅能就依財務會計所產生帳載數與所得稅申報應作差異
    調整之處加以規定，且大都遵循財務會計基本原理原則，僅
    為稽徵機關審查勾稽之便，將相關憑證之取具作為申報之要
    件，規定未取具憑證者不予認列，其目的並不在創設不同於
    財務會計而獨立之稅務會計原則，謹先陳明。
  (二)前已提及，商業會計法第50條及商業會計處理準則第19條均
    有明揭無形資產均應按其效益年限予以分期攤銷之財務會計
    原則。而遍查所得稅法之規定，並無「技術作價入股」不得
    認列為費用之明文。所得稅法既未明定財務會計將專門技術
    無形資產提列費用分年攤銷之帳載數不得於營利事業所得稅
    申報時認列費用，則依前所述，仍依回歸財務會計之處理方
    式，許原告公司於所得稅申報時將取得無形資產之成本認列
    為費用，分年予以攤銷，始符查核準則第2條之規定。然被
    告機關未考量此稅務申報及核課之基本原則，逕以所得稅法
    第60條法文未明白揭示「專門技術」亦為該條適用之無形資
    產，而否准原告公司將取得成本逐年攤提，顯然違反查核準
    則第2條所揭櫫稅法適用之原理原則。
五、況按財政部民國（下同）77年5月4日台財稅字第770654904
    號函之說明謂：「二為引進高級科技、促進工業升級政策，
    區外工業以專門技術作股之無形資產，應准比照科學園區科
    學工業按開辦費以攤提年限逐年計提攤折。」（下稱財政部
    77年函）云云，已明白揭櫫該項函釋之政策目的係為「引進
    高級科技並促進工業升級」，雖專利權及專門技術作為股本
    投資辦法業於86年9月24日廢止，然矧其真正原因在於上開
    辦法第6條規定以專利權或專門技術作價充為出資之股本，
    除係作為無限責任股東者外，受左列之限制：「一專利權不
    得超過各該投資事業實收資本總額20％。二專門技術不得超
    過各該投資事業實收資本總額15％。」由於上開辦法第6條
    規定有關專利權或專門技術不得超過各該投資事業實收資本
    總額一定比例之門檻遭致爭議，而於86年9月24日廢止該辦
    法，嗣後經濟部投審會及商業司仍依公司法及經濟部87年6
    月3日經商字第87209616號函釋（下稱經濟部87年函），就
    技術作價增資案採個案審查；而於公司法就以技術作價入股
    之規定未有禁止之情況下（公司法第156條於90年11月12日
    修正公布時，更針對技術入股予以明文化規定），故財政部
    77年函關於技術入股之無形資產應比照開辦費逐年攤提費用
    之釋示，於系爭事件自應援引適用。且前已提及，經濟部87
    年函釋所揭示之政策目的於今仍然不變，故經濟部87年函釋
    之精神仍應繼續適用於科技產業，應屬無庸置疑：
  (一)參我國公司法第156條第5項規定：「股東之出資除現金外，
    得以．．．公司所需之技術、商譽抵充之，．．．。」同法
    第274條第1項亦明定，得以現金以外之財產抵繳股款，故「
    以技術作價」乃屬抵繳股款之方式之一。此參現行外國人投
    資條例第6條第3款：「依本條例投資，其出資種類如下：三
    專利權、商標權、著作財產權、『專門技術』或其他財產權
    。」暨華僑及外國人投資額審定辦法第3條第1項第5款規定
    ：「主管機關審定投資人各類投資額，依下列方式予以核計
    ：五以專利權、商標權、著作財產權、專門技術或其他智慧
    財產權作為股本投資者，採計該投資申請案經核准時之金額
    。」等均足證「以專門技術作價入股」之投資方式於我國現
    行法乃於法有據。
  (二)再者，以專門技術作價入股之條件及應備文件，乃屬主管機
    關即經濟部依具體個案認定核准之事項。此參經濟部87年函
    釋謂：「所詢技術作價入股金額之上下限，公司法尚無限制
    規定。．．．施行技術作股之條件及應備文件，係屬具體個
    案認定問題，實務上，依公司法規定所檢附之相關文件說明
    如下：．．．。」即可明知。是以，「專門技術作價入股」
    之准否須經主管機關經濟部個案查核同意，易言之，「專門
    技術」亦屬須經主管機關特別許可之「特許權」之一。是以
    縱如原處分及訴願決定認所得稅法第60條第1項屬列舉規定
    ，則專門技術亦應屬該條所稱之「特許權」，則專門技術作
    價入股亦應適用所得稅法第60條，逐年提列攤折，始符法制
    。
六、況且現行實務鑑於高級科技產業之蓬勃發展，專門技術入股
    之投資方式日益普遍，立法趨勢上乃逐一對專門技術作價入
    股加以規範，此參外國人投資條例、華僑回國投資條例及華
    僑及外國人投資額審定辦法等法文均可明證；並參諸經濟部
    87年函、財政部77年函等主管機關針對相關問題加以釋疑，
    亦足證專門技術入股已然成為一種新興之投資趨勢，未來勢
    將有更多類似案例發生。如不認專門技術屬所得稅法第60條
    所例示之無形資產範圍，不僅違背實務發展之趨向，且該項
    企業無形資產無從依收入成本費用配合原則進行認列處理，
    亦大大違反上揭會計實務暨相關法令之規範。蓋前述司法院
    釋字第506號解釋理由書之意旨已提及，解釋命令是否符合
    法律授權之意旨，應以法律本身之立法目的及其整體關聯意
    義為綜合判斷，而不應拘泥於法條所用之文字。按諸財政部
    77年函釋之政策目的係為「引進高級科技並促進工業升級」
    ，該項政策目的於今既然不變，則考量立法政策目的及整體
    關聯意義，並參酌實務運作現況，即便「專利權及專門技術
    作為股本投資辦法」業於86年間廢止，上揭函釋之精神仍應
    繼續適用於科技產業。而原處分未慮及此，顯然違反前述司
    法院釋字第506號解釋理由書之意旨。
七、另查，原處分及訴願決定以原告公司接受陳啟楨等4人技術
    經營團隊以專門技術「菇蕈菌絲體產品及菇蕈多醣體品製造
    技術」作價1億元為股本投資，非屬「出價取得」為由，否
    准原告公司認列該項無形資產為費用，顯係對於所得稅法第
    24條暨會計處理原則所揭櫫之「收入成本費用配合原則」之
    內涵有所誤解。蓋以專門技術作價入股，與營利事業出價取
    得專門技術二種情形於會計攤銷時，皆係以「借記攤銷費用
    、貸記無形資產」之方式處理，其不同者乃以專門技術作價
    入股之成本為「股本」，而以現金取得專門技術之成本為「
    現金」罷了，二者均係以對價取得專門技術乙點，並無任何
    不同；此觀之財政部於92年10月1日以台財稅字第092045531
    2號函解釋規定自93年起，股東以技術等無形資產作價投資
    抵充出資股款，超過其取得成本部分係屬財產交易所得，應
    依法申報課徵所得稅自明。是故原告公司接受陳啟楨君等4
    人技術經營團隊作價入股取得專門技術「菇蕈菌絲體產品及
    菇蕈多醣體品製造技術」當屬「有對待給付作為對價」之「
    出價取得」，自應有所得稅法第60條之適用。另就實質課稅
    及最終稅負之觀點來看，以專門技術作價取得之股份，股東
    仍須納入綜合所得報繳所得稅，被告機關對同一出資標的，
    一方否准成本之認列，一方又課以所得，實亦違「租稅平等
    原則」。故原處分否准原告公司依所得稅法第60條將該項專
    門技術之無形資產逐年攤折認列費用，顯屬違法不當。
八、被告機關一方面於營利事業以金錢購入技術，再由技術提供
    人以該金錢代價入股之情形下，允許營利事業得以該金錢代
    價列為費用攤折；然另一方面本件技術提供人直接以技術作
    價入股之情形下，卻否准原告公司適用所得稅法第60條規定
    將該費用攤提，違反實質課稅之公平原則：
　(一)蓋營利事業以金錢購入技術，再由技術提供人以該金錢代價
    入股之情形下，稅捐稽徵機關實務上均參照查核準則第86條
    規定第1項第6款所定：「一、研究發展費包括營利事業為研
    究新產品或新技術、改進生產技術、改進提供勞務技術及改
    善製程所支出之下列費用：（六）專為研究發展購買或使用
    之專利權、專用技術及著作權之當年度攤折費用。」，允許
    營利事業得以該金錢代價列為費用攤折；然另一方面本件技
    術提供人直接以技術作價入股之情形下，卻否准原告公司適
    用所得稅法第60條規定將該費用攤提。蓋營利事業以此二種
    不同方式使技術提供人成為公司股東，其於經濟上之實質意
    義相同，僅於形式上，前者方式較為間接迂迴，後者方式則
    較為直接，然其所產生經濟上之實質結果無異，則何以前者
    公司所支出之成本得以化為費用攤銷，後者則不許化為費用
    攤銷？此種租稅效果之差別待遇對於公司之經濟利益或不利
    益產生重大影響，卻乏正當理由足以支持此種差別待遇之存
    在，顯然與前揭司法院釋字第420號解釋所揭櫫實質課稅之
    公平原則相違。
  (二)況專門技術既屬於資產（不論有形或無形）之一種，縱被告
    機關認為系爭專門技術不應適用所得稅法第60條規定分年計
    提攤折，亦應許原告公司依收入成本費用配合原則將該資產
    出價取得之成本「一次認列費用」，否則即屬違反所得稅法
    第24條之收入成本費用配合原則。
九、從實質課稅及最終稅負之觀點，被告機關原處分顯然違反衡
    平課稅原則：另專門技術作價取得公司股份之股東，稽徵機
    關仍須就該項所得課徵所得稅，此觀財政部92年10月1日台
    財稅字第0920455312號函：「股東以無形資產作價投資之財
    產交易所得，應依法申報課徵所得稅」規定自明。從實質課
    稅及最終稅負之觀點來看，被告機關就股東以技術作價取得
    公司股票之所得，既須課徵所得稅，則就此同一財產交易，
    自應許交易對象公司將該項作為股本之無形資產認列為費用
    ，始符合「衡平課稅原則」。此參經濟部91年8月23日商字
    第09102178250號函所示自然人及法人均得以技術作價抵繳
    股款，可知不論股東為自然人或法人，其以技術作價入股之
    財產交易課稅，均應依此原則為之。然被告機關對同一財產
    交易，一方面否准成本費用之認列，一方面又課以所得，已
    與上開衡平課稅原則有違。
十、況按「命令之廢止，由原發布機關為之。依前二項程序廢止
    之法規，得僅公布或發布其名稱及施行日期；並自公布及發
    布之日起算至第三日起失效。」中央法規標準法第22條第2
    項及第3項定有明文。查本件原告公司股東以系爭技術作價
    入股時點為90年9月10日，斯時財政部77年函釋仍在有效施
    行期間內，而該函釋廢止之時點為90年11月30日，依上述中
    央法規標準法第22條第2項及第3項規定，本即有財政部77年
    函釋之適用。又按「法治國原則為憲法之基本原則，首重人
    民權利之維護、法秩序之安定及信賴保護原則之遵守。行政
    法規公布施行後，制定或發布法規之機關依法定程序予以修
    改或廢止時，應兼顧規範對象信賴利益之保護。」司法院釋
    字第589號解釋已揭櫫信賴保護原則為憲法上基本原則，然
    原處分及訴願決定如以本件原告公司技術作價如股認列費用
    攤提得以法規廢止為由溯及既往阻其適用入股時之法規範秩
    序，亦違反稅捐稽徵法第1條之1規定及信賴保護原則與租稅
    法律主義：
  (一)按「財政部依本法或稅法所發布之解釋函令，對於據以申請
　　之案件發生效力。但有利於納稅義務人者，對於尚未核課確
　　定之案件適用之。」為稅捐稽徵法第1條之1所明定。依其修
　　正增訂之理由略以：政府向人民課稅應依法律，人民也應依
　　法律規定納稅，但因各項稅法規定不盡周延，財政部屢以解
　　釋函令形式詮釋，延伸稅法規定，進而主張解釋函令溯及既
　　往，自稅法發布日起生效，導致納稅義務人之租稅義務長期
　　處於不確定狀態。故為杜絕爭論，使企業投資者之租稅負擔
　　確定，乃於85年7月30日增訂「解釋函令不利益不溯及既往
　　」條款明定之。
　(二)查原告公司專門技術作價入股早於90年9月20日即已通過主
　　管機關台南科學工業園區開發籌備處審定同意辦理，按行為
　　當時之財政部77年5月4日台財稅字第770654904號函既已釋
　　示原告「應准比照科園區工業按開辦費之攤提年限逐年攤折
　　」，被告機關即不能以行為後財政部90年11月30日台財稅字
    第0900457339號函釋規定，據以否准原告公司本應有攤折規
    定之適用。蓋在原告行為事實完成後發布，且顯屬對原告不
    利之解釋函令，依上揭稅捐稽徵法第1條之1規定，不得溯及
    既往而適用於系爭事件。
　(三)原告公司於90年行為時既已完全符合財政部77年5月4日台財
　　稅字第770654904號函釋之適用，然被告機關復以行為後之
　　財政部90年11月30日台財稅字第0900457339號令，否准原告
　　公司適用原77年函釋，亦已違反信賴保護原則：
　　(1)按司法院釋字第525號解釋：「信賴保護原則攸關憲法上
　　　人民權利之保障，公權力行使涉及人民信賴利益而有保護
　　　之必要者，不限於授益行政處分之撤銷或廢止（行政程序
　　　法第119條、第120條及第126條參照），即行政法規之廢
　　　止或變更亦有其適用。行政法規公布施行後，制定或發布
　　　法規之機關依法定程序予以修改或廢止時，應兼顧規範對
　　　象信賴利益之保護。除法規預先定有施行期間或因情事變
　　　遷而停止適用，不生信賴保護問題外，其因公益之必要廢
　　　止法規或修改內容致人民客觀上具體表現其因信賴而生之
　　　實體法上利益受損害，應採取合理之補救措拖，或訂定過
　　　渡期間之條款，俾減輕損害，方符合憲法保障人民權利之
　　　意旨。」
　　(2)一般而言，適用信賴保護原則須具備三個要件，即信賴基
　　　礎（國家行為）、信賴表現（人民安排其生活或處置其財
　　　產）及信賴值得保護（人民之誠實、正當，並斟酌公益）
　　　。亦即，當人民具備信賴保護之要件時，如行政機關枉顧
　　　人民值得保護之信賴，其使遭受不可預計之負擔或喪失利
　　　益，且非基於保護或增進公共利益所必要或人民有忍受之
　　　義務時，此等行政行為，不得為之。
　　(3)被告機關突然變更見解，而否准原告公司按開辦費之攤提
　　　年限逐年攤折，姑不論該見解之正確與否，其變更之不利
　　　益應不得追溯既往。況財政部77年5月4日台財稅字第7706
　　　5490號函釋：「主旨：從事工業之營利事業其股東經主管
　　　機關依『專利權及專門技術作為股本投資辦法』核准作股
　　　之無形資產，准予比照開辦費逐年攤折。．．．說明：二
　　　為配合引進高級科技、促進工業升級政策，區外工業以專
　　　門技術作股之無形資產，應准比照科學園區科學工業案開
　　　辦費之攤提年限逐年計提攤折。」該解釋令雖未編入90年
　　　版所得稅法令彙編，並非必然否定該函令之精神，此可從
　　　免列函令主因係所引「專利權及專門技術作為股本投資辦
　　　法」業已廢止，究其真正原因在於上開辦法限制不符時宜
　　　，為推動發展台灣成為亞太營運中心，貫徹自由化，國際
　　　化之精神，政府不再予以管制，此有經濟部（86）投審四
      字第86740881號函可證。是上開函釋之免列並非出於其釋
      示內容不合理或不適用，反係因該釋示意旨已非常明確由
      一般法規解釋即得明知，無再予解釋補充之必要，因而未
      編入。然而被告機關卻罔顧原告公司對於上開函釋之信賴
      ，否准原告公司適用所得稅法第60條之規定攤提費用，造
      成原告公司租稅義務之不確定，並已侵害其受憲法所保障
      之依法納稅權利及財產權，揆諸前開釋字第525號解釋之
      意旨，訴願決定及被告機關原處分已違反信賴保護原則，
      應予撤銷。
十一、訴願決定及原處分有應適用而不適用查核準則第2條之違
      法：
    (一)按查核準則第2條第1項規定：「營利事業所得稅之調查、
      審核，應依稅捐稽徵法、所得稅法及本準則之規定辦理，
      其未經規定者，依有關法令之規定辦理。」其第2項規定
      ：「營利事業之會計事項，應參照商業會計法、商業會計
      處理準則及財務會計準則公報等據實記載，產生其財務報
      表。至辦理所得稅結算申報或核課所得稅時，其帳載事項
      與所得稅法、所得稅法施行細則、促進產業升級條例、促
      進產業升級條例施行細則、中小企業發展條例、企業併購
      法、本準則暨有關法令之規定未符者，均應於申報書內自
      行調整之。」是以，營利事業所得稅之申報，原則上依商
      業會計法等規定所產生財務報表之帳載數申報；惟於所得
      稅法有例外剔除規定時，則依所得稅法之規定，調整帳載
      數申報之。蓋營利事業會計科目多如牛毛，所得稅法無法
      一一臚列何者得依帳載數申報，而僅能就依財務會計所產
      生帳載數與所得稅申報應作差異調整之處加以規定，且大
      都遵循財務會計基本原理原則，僅為稽徵機關審查勾稽之
      便，將相關憑證之取具作為申報之要件，規定未取具憑證
      者不予認列，其目的並不在創設不同於財務會計而獨立之
      稅務會計原則。
    (二)依商業會計法第50條規定：「購入之商譽、商標權、專利
      權、著作權、特許權『及其他無形資產』，應以實際成本
      為取得成本。．．．無形資產之成本，應按照效用存續期
      間分期攤銷。」另一般公認會計原則彙編第23條、第45條
　　　中亦明定：「無形資產『如商譽、商標權、專利權、著作
　　　權、特許權等』，均應分別列示。向外購買之無形資產，
　　　應按實際成本予以入帳．．．。所有無形資產均應在其效
　　　益年限內，分期予以攤銷，最長不得超過二十年。」「土
　　　地以外之固定資產（含天然資源）、無形資產及其他遞延
　　　費用，應於估計使用開採或受益年限內，以合理而有系統
　　　的方法，按期提列折舊、折耗及攤銷，並依其性質轉作各
　　　期費用或間接製造成本，不得間斷或減列。其受益期間不
　　　確定者，應按適當之估計期間予以提列。」再按商業會計
　　　處理準則第19條第1項第6款亦規定：「『無形資產』指無
　　　實體存在而具經濟價值之資產；其科目分類與評價及應加
　　　註釋事項如左：六『開辦費』：指商業在創業期間因設立
　　　所發生之必要支出。開辦費按未攤銷之成本評價。」同條
　　　第4項謂：「無形資產應註明評價基礎，且應於效用存續
　　　期限內以合理而有系統之方法分期攤銷。但最長不得超過
　　　20年；其攤銷期限及計算方法應予註明。」綜上規定，更
　　　可證會計科目所指「無形資產」之種類並不限於「如商譽
　　　、商標權、專利權、著作權、特許權」等項目，而相關法
　　　文提及「商譽、商標權、專利權、著作權、特許權等」，
　　　其意乃在例示「無形資產」之種類，確非列舉之規定；且
　　　無形資產均應按其效益年限予以分期攤銷，乃公認之財務
　　　會計原則，是上訴人公司於財務報表上將專門技術列為無
　　　形資產，並分年攤銷，於法並無不合，此點亦為被告機關
　　　所肯認。
　　(三)遍查所得稅法之規定，並無「技術作價入股」不得認列為
　　　費用之明文。所得稅法既未明定財務會計將專門技術無形
　　　資產提列費用分年攤銷之帳載數不得於營利事業所得稅申
　　　報時認列費用，則依前所述，仍依回歸財務會計之處理方
　　　式，許原告公司於所得稅申報時將取得無形資產之成本認
　　　列為費用，分年予以攤銷，始符查核準則第2條之規定。
      然訴願決定及原處分未考量此稅務申報及核課之基本原則
      ，逕以所得稅法第60條法文未明白揭示「專門技術」亦為
      該條適用之無形資產，而否准原告公司將取得成本逐年攤
      提，顯有應適用而未適用查核準則第2條之違法。
十二、訴願決定及原處分有解釋與適用所得稅法第60條錯誤之違
      法：
    (一)按所得稅法第60條第1項暨第2項，係針對營利事業會計科
      目「無形資產」之估價方法所為之規定，其法文謂：「營
      業權、商標權、著作權、專利權及各種特許權等，均限以
      出價取得者為資產。前項無形資產之估價，以自其成本中
      按期扣除攤折額後之價額為準。」另查該條文之立法理由
      中即明白揭示該條制定之目的為：「明定『無形資產』之
      估價方法，以資劃一明確。」可知，所得稅法第60條所欲
      規範之「無形資產」，原不限於該條第1項中所例示之「
      營業權、商標權、著作權、專利權及各種特許權」。另按
      查核準則第96條第3款有謂：「『無形資產』應以出價取
      得者為限，其計算攤折之標準如下：（一）營業權為十年
      。（二）著作權為十五年。（三）商標權、專利權及其他
      特許權為取得後法定享有之年數。（四）商譽最低為五年
      。」依該條規定，可知稽徵機關於查核計算營利事業所得
      稅時，關於「無形資產」之種類，除所得稅法第60條所例
      示之「營業權、商標權、著作權、專利權及各種特許權」
      外，尚包括該條文未例示之「商譽」亦屬之。次按財政部
      頒布營利事業所得稅不合常規移轉訂價查核準則第4條名
      詞定義第1項第9款亦明定所謂「無形資產」：指營業權、
      著作權、專利權、商標權．．．專門知識、各種特許權利
      ．．．及其他具有財產價值之權利。是以，更證所得稅法
      第60條乃屬針對「無形資產」之估價及攤折所為之概括規
      定，其法文所舉「營業權、商標權、著作權、專利權及各
      種特許權」等語，其用意在例示「無形資產」之種類，非
      屬列舉之限制規定也。
　　(二)次按「涉及租稅事項之法律，其解釋應本於租稅法律主義
　　　之精神：依各該法律之立法目的，衡酌經濟上之意義及實
　　　質課稅之公平原則為之。．．．」「．．．法律的解釋須
　　　探究立法意旨，不得拘泥於文字而作孤立的文字解釋。．
　　　．．」司法院釋字第420號解釋、最高法院93年度判字第3
      08號判決可參。依上開查核準則第96條第3款、商業會計
      法第50條、一般公認會計原則彙編第23條、第45條暨商業
      會計處理準則第19條等法文規定，對照所得稅法第60條之
      立法理由，可知所得稅法第60條規範目的係在明定營利事
      業會計科目中關於「無形資產」之估價方法，其立法目的
      並非將該條適用範圍限於第1項所例示之「營業權、商標
      權、著作權及各種特許權」為限。然查，訴願決定及原處
      分違反上揭商業會計及租稅實務原理，僅拘泥於法條文字
      對所得稅法第60條為解釋，對於立法原意乃有所曲解，顯
      有解釋與適用法規之違誤。
    (三)依促進產業升級條例訂定之「公司研究與發展及人才培訓
　　　支出適用投資抵減辦法審查要點」附件壹、六之認定原則
　　　六規定「92年12月31日以前公司股東以其專利權、專用技
　　　術及著作權作為股本或出資額投資並轉供公司研究發展單
　　　位使用者，無本款之適用。」係指專門技術入股無促進產
　　　業升級第6條第2項規定「公司得在投資於研究與發展人才
　　　培訓支出金額35％限度內，自當年度起5年內抵減各年度
　　　應納營利事業所得稅額」租稅減免租稅優惠適用，但在92
　　　年12月31日以前技術入股仍有所得稅法第60條之適用，只
　　　是在92年12月31日以後「技術入股」不但仍有所得稅法第
　　　60條之適用，且有租稅減免適用，否則在上開審查要點六
　　　之認定原則六規定「公司股東以其專利權、專用技術及著
　　　作權作為股本．．．非屬本款所稱之購買，無本款之適用
　　　」，亦即財政部認為技術入股仍有所得稅法第60條之適用
　　　，否則何必多此一舉特別指出無投資抵減之租稅優惠適用
　　　而已，蓋如無所得稅法第60條費用攤提規定之適用，必然
　　　無投資抵減之適用，顯見訴願決定及原處分將技術入股排
　　　除於所得稅法第60條規定之適用，顯然違背租稅法律主義
      。
十三、綜上所陳，原告公司以專門技術作為股本作價投資，該項
      專門技術經認列為「無形資產」，應依所得稅法第60條規
      定逐年提列攤折。然被告機關原處分否准原告公司依該條
      規定攤提，顯與所得稅法第60條之規範意旨有違，違反稅
      捐實質正義，並對原告公司之財產權造成侵害，應予撤銷
      ，始符法制。
貳、被告主張：
一、按「營業權、商標權、著作權、專利權及各種特許權等，均
    限以出價取得者為資產。前項無形資產之估價，以自其成本
    中按期扣除攤折額後之價額為準。攤折額以其成本照左列攤
    折年數按年平均計算之。．．．3.商標權、專利權及其他各
    種特許權等，可依其取得後法定享有之年數為計算攤折之標
    準。」為所得稅法第60條所明定。
二、次按查核準則第96條第3款雖規定商譽為得攤折之無形資產
    ，然觀之所得稅法第60條關於無形資產之範圍，其法條明文
    規定僅有營業權、商標權、著作權、專利權及各種特許權，
    並未包括專門技術及商譽，查核準則第96條第3款將商譽列
    為得攤折之無形資產，顯已逾越所得稅法第60條規定關於無
    形資產之範圍，乃係財政部就所得稅法第60條規定之範圍所
    為例外之規定，且該規定對營利事業並無不利，非屬增加法
    律所無規定之限制，固難謂其違法。是以，原告取得其股東
    以專門技術作價投資，該專門技術非屬所得稅法第60條第1
    項所規定之無形資產。
三、又商業會計法第50條第1項及第3項係就無形資產，如何計算
    取得成本，及其取得成本應如何分期攤銷等事項所為之規定
    ，與系爭專門技術作價為股本投資得否適用有關攤折之規定
    之情況不同，而所得稅法第60條雖規定無形資產之價值以取
    得成本扣除攤折額後之價額為準，惟其適用範圍既僅限於營
    業權、商標權、著作權、專利權及各種特許權，則未取得專
    利權之專門技術自不在該條文規定適用之範圍。再商業會計
    法係規範商業會計事務，與稅法規定之目的各殊，原本難期
    一致。故原告主張依上開商業會計法規定，以作價入股方式
    取得的專門技術，可按效用年限分期攤銷云云，顯有誤解。
四、如前所述，被告依據所得稅法第60條規定剔除系爭以專門技
    術作為股本分年攤銷數，既屬於法有據，則關於系爭作價入
    股之專門技術，在原告財務會計評價上，雖將之作為無形資
    產處理，並按作價之金額及分5年進行攤折；然依前述，未
    取得專利權之專門技術，並無所得稅法第60條規定分年攤折
    費用規定之適用，亦即在稅務案件申報上，原告並不得就系
    爭專門技術在財務會計上提列之攤折，於營利事業所得稅結
    算申報時作為成本或費用列報甚明，故其作價入股之金額未
    列為成本或費用，亦難謂有何違反所得稅法第24條規定之收
    入成本配合原則。原告主張被告剔除上開專門技術作價入股
    攤折數，違反所得稅法第24條規定云云，亦不足採。
五、又按「從事工業之營利事業其股東經主管機關依『專利權及
    專門技術作為股東投資辦法』核准作股之無形資產，准予比
    照開辦費逐年攤折。．．．為配合引進高級科技、促進工業
    升級政策，區外工業以專門技術作股之無形資產，應准比照
    科學園區科學工業按開辦費之攤提年限逐年計提攤折。」為
    財政部77年5月4日台財稅第770654904號函所釋示，然按上
    開專利權及專門技術作為股本投資辦法並未規定專門技術作
    為股本投資者，得比照開辦費逐年攤折，上開函釋認專門技
    術核准作股之無形資產，准予比照開辦費逐年攤折，為逾越
    法律規定而有利於營利事業之解釋，況且專利權及專門技術
    作為股本投資辦法已於86年9月24日廢止，上開函釋已失所
    附麗，自不得再予援用。故原告主張系爭專門技術作為股本
    投資，應適用上開函釋予以逐年攤折云云，顯不足採。
六、再按上開財政部92年10月1日台財稅字第0920455312號函釋
    ，係就依法以技術等無形資產作價出資者，該無形資產抵充
    出資股款之金額超過該股東取得成本部分，應否課徵所得稅
    之問題，闡明財政部認係屬該股東之財產交易所得，該股東
    應就該所得申報所得稅之意見，核與本件系爭專門技術作價
    為股本投資，得否適用有關攤折規定之情況無涉，原告顯有
    誤解，併予陳明。
　　理  由
一、按「營業權、商標權、著作權、專利權及各種特許權等，均
    限以出價取得者為資產。前項無形資產之估價，以自其成本
    中按期扣除攤折額後之價額為準。攤折額以其成本照左列攤
    折年數按年平均計算之。．．．三、商標權、專利權及其他
    各種特許權等，可依其取得後法定享有之年數為計算攤折之
    標準。」為所得稅法第60條第1項、第2項及第3項第3款所明
    定。又關於以未取得專利權之專門技術作價投資者，可否攤
    折之爭議，財政部分別著有67年4月4日台財稅字第32167號
    函及77年5月4日台財稅字第770654904號函；該二則函釋，
    其內容分別如下：「主旨：依外國人投資條例及華僑回國投
    資條例規定，以未取得專利權之專門技術作價投資者，不適
    用所得稅法第六十條有關無形資產計提攤折之規定。．．．
    說明：三、依所得稅法第六十條第二項第三款規定，專利權
    以取得後法定享有之年數為計算攤折之標準。本案依外國人
    投資條例及華僑回國投資條例規定以專門技術作價投資，如
    為未取得專利權之專門技術，及無法定享有年數可作為計算
    攤折之依據，應無前開有關攤折規定之適用。」「主旨：從
    事工業之營利事業其股東經主管機關依『專利權及專門技術
    作為股本投資辦法』核准作股之無形資產，准予比照開辦費
    逐年攤折。」查所得稅法第60條第3項乃關於該條第1項所規
    定無形資產攤折之規定；而稅法之制定，固會參酌一般公認
    會計原理原則，然商業會計法或一般公認會計原則係規範商
    業會計事務，與稅法規定尚需考量課稅之要求及國家政策之
    配合，其立法目的並不相同。上述所得稅法第60條關於無形
    資產之範圍，其法條明文規定僅有營業權、商標權、著作權
    、專利權及各種特許權，至於專門技術，不僅形式上非屬該
    條所列舉無形資產範圍，且因專門技術其客觀上之經濟價值
    及獲利能力均難認定，故為求租稅之課徵公平、明確，並避
    免租稅之規避，上述所得稅法第60條所規範之無形資產範圍
    ，於立法原意顯未將專門技術包含在內。而上述財政部67年
    4月4日台財稅字第32167號函，即是闡明此立法原意之意旨
    ；至於財政部77年5月4日台財稅字第770654904號函，則是
    為配合「專利權及專門技術作為股本投資辦法」（已於86年
    9月24日廢止）規定，所為協助下級機關為事實認定之準則
    ，而自其所闡明「准予比照開辦費逐年攤折」等語，益見上
    述所得稅法第60條所規範之無形資產並未包含專門技術在內
    。
二、本件原告92年度營利事業所得稅結算申報，原列報營業成本
    69,464,228元，其中製造費用－各項耗竭及攤提項目列報6,
    ,666,667元；被告初查以原告取得股東提供之專門技術，作
    價入股，帳載無形資產150,000,000元，因該專門技術作價
    入股，非原告出價取得，且無取得專利權登記之法定享有年
    數可供作為計算攤折額之依據，不符所得稅法第60條及查核
    準則第96條第3款規定，乃否准原告認列按10年計算之攤折
    額6,666,667元，核定營業成本為62,797,561元等情，業經
    兩造分別陳明在卷，復有被告就原告92年度營利事業所得稅
    結算申報之核定通知書及台南科學工業園區開發籌備處92年
    9月20日（90）南一字第010546號同意原告由技術團隊以技
    術入股函、南部科學工業園區管理局92年12月31日南商字第
    0920023201號核准原告增資暨發行新股等項登記函、原告專
    門技術作價增資資料等影本附原處分卷可稽，堪予認定。
三、原告提起本件訴訟主張：所得稅法第60條有關無形資產攤折
    之規定，乃例示而非列舉之規定，依司法院釋字第506號解
    釋，被告不應拘泥於法條所用文字而無視該條之立法目的致
    損及原告之權利；而自商業會計法第50條、一般公認會計原
    則彙編第23條、第45條及商業計處理準則第19條第1項第6款
    及第4項等規定可知，無形資產不限於所得稅法第60條所例
    示之種類，專門技術為無形資產，其資產價值會隨時間耗損
    ，且有一定之使用年限，於財務會計原則應按其效益年限分
    年平均攤折，所得稅法既查無不准將技術作價入股不得認列
    為費用之規定，則依查核準則第2條之規定，自應許原告於
    所得稅申報時將之列為費用分年攤折，被告援引前揭財政部
    67年函釋否准原告申報攤折，違反所得稅法第24條收入成本
    費用配合原則及司法院釋字第420號解釋揭示之實質課稅原
    則；再依公司法第156條第5項、第274條第1項、華僑及外國
    人投資額審定辦法第3條第1項第5款等規定均足證「以專門
    技術作價入股」之投資方式於我國現行法乃於法有據，且為
    須經經濟部核准事項，故專門技術亦應屬所得稅法第60條所
    稱之「特許權」，自得依該條規定，逐年提列攤折；況且，
    營利事業以金錢購入技術，既得依查核準則第86條第1項第6
    款規定以該金錢代價作為費用攤折，惟對於本件技術提供人
    直接以技術作價入股之情形，卻否准原告公司適用所得稅法
    第60條規定將該費用攤提，違反實質課稅之公平原則，是被
    告如認專門技術不適用所得稅法第60條規定，亦應准原告依
    收入成本費用配合原則將該資產出價取得之成本一認列費用
    ；且財政部92年10月1日台財稅字第0920455312號函釋，既
    言技術提供者所取得之價款應申報所得，則基於租稅公平原
    則，對於技術取得者所支付之價款亦應許其申報費用，被告
    對於原告取得之專門技術，在申報營利事業所得稅時，不採
    對原告有利之財政部77年5月4日台財稅字第770654904號函
    釋，卻依該部90年11月30日台財稅字第0900457339號函否准
    原告按期攤折，即不准轉列費用，有違稅捐稽徵法第1條之1
    規定及信賴保護原則、租稅法律原則云云，資為論據。
四、經查：
  (一)原告於92年辦理增資暨發行新股，其中500萬股（5,000萬元
    ）係訴外人邱苑美、陳秀男、宋國秋、冉繁華、王俊順及黎
    錦超等人以專門技術作價抵繳股款，而該專門技術並未取得
    專利權乙節，已經被告陳述在卷，並有上揭南部科學工業園
    區管理局92年12月31日南商字第0920023201號核准原告增資
    暨發行新股等項登記函、原告專門技術作價增資資料等影本
    為證，復為原告所是認；而原告就上述專門技術，係按約定
    作價之金額，依服務年資協定分10年攤折，計算本期攤折數
    ，亦有原告92年度營利事業所得稅結算申報會計師查核報告
    意見影本附原處分卷足稽。故關於系爭作價入股原告公司之
    專門技術，在原告公司財務會計評價上，雖將之作為無形資
    產處理，並按作價之金額及約定之服務年資進行攤折；然所
    得稅法第60條之內容既以正面表列方式，規定於辦理營利事
    業所得稅結算申報時，僅限於營業權、商標權、著作權、專
    利權及各種特許權等5項方可列為無形資產，並依其規定年
    數計算攤折；非屬上開項目，自不得於辦理營利事業所得稅
    結算申報時攤折列報為費用。又稅法規範之課徵事項與財務
    會計規範之目的並非完全相同，此觀查核準則第2條規定營
    利事業所得稅之調查、審核應依稅捐稽徵法、所得稅法及查
    核準則等相關規定，營利事業依商業會計法規定處理之會計
    事務與稅捐稽徵法、所得稅法及查核準則等相關規定不符者
    ，仍應於結算申報書內自行調整之甚明。未取得專利權之專
    門技術，並無所得稅法第60條規定分年攤折費用規定之適用
    ，亦即在稅務案件申報上，原告並不得就系爭專門技術在財
    務會計上提列之攤折，於營利事業所得稅結算申報時作為費
    用列報。至於前述財政部77年5月4日台財稅字第770654904
    號函，則是為配合「專利權及專門技術作為股本投資辦法」
    所為之租稅優惠措施，而「專利權及專門技術作為股本投資
    辦法」既已於86年9月24日廢止，故本件自無從援引該函釋
    ，而為有利於原告之認定。原告主張所得稅法第60條有關無
    形資產攤折之規定，乃例示而非列舉之規定，依司法院釋字
    第506號解釋，被告不應拘泥於法條所用文字而無視該條之
    立法目的致損及原告之權利；而自商業會計法第50條、一般
    公認會計原則彙編第23條、第45條及商業計處理準則第19條
    第1項第6款及第4項等規定可知，無形資產不限於所得稅法
    第60條所例示之種類，專門技術為無形資產，其資產價值會
    隨時間耗損，且有一定之使用年限，於財務會計原則應按其
    效益年限分年平均攤折，所得稅法既查無不准將技術作價入
    股不得認列為費用之規定，則依查核準則第2條之規定，自
    應許原告於所得稅申報時將之列為費用分年攤折，被告援引
    前揭財政部67年函釋否准原告申報攤折，違反所得稅法第24
    條收入成本費用配合原則及司法院釋字第420號解釋揭示之
    實質課稅原則、信賴保護原則、租稅法律原則及稅捐稽徵法
    第1條之1規定云云，並非可採。
  (二)次按，公司法第156條第5項、第274條第1項、華僑及外國人
    投資額審定辦法第3條第1項第5款等規定均係有關「以專門
    技術作價入股」之投資方式之規定，其與專門技術是屬於所
    得稅法第60條所稱之無形資產，迥不相侔。蓋公司法、華僑
    外國人投資額審定辦法與所得稅法作用不同，立法目的各異
    ，得否以現金以外之債權、專門技術等充作資本，核屬資本
    項目規定，與系爭專門技術於營利事業所得稅結算申報時能
    否分年攤折列報費用，實屬二事原告徒以上開規定既准以專
    門技術作價入股，自應本諸各該條文目的准予適用所得稅法
    第60條規定逐年提列攤折云云，顯係將股東投資與成本費用
    之列支二事，混為一談，並不可採。又經濟部商業司（87）
    經商字第87209616號函：「所詢技術作價入股金額之上下限
    ，公司法尚無限制規定。．．施行技股條件及應備文件，係
    屬具體個案認定問題，實務上，依公司法規定所檢附之相關
    文件說明如下：．．．。」等詞，核屬專門技術作價入股之
    資本事項如何審核之問題，故專門技術作價入股須否經經濟
    部之准許要為資本事項之範疇，至於專門技術之取得無須經
    特許，故專門技術並非所得稅法第60條規定之特許權，至為
    明確，原告援引經濟部商業司上開函釋主張專門技術係屬所
    得稅法第60條所稱之特許權，故應准予逐年提列攤折云云，
    並非可取。
  (三)又按「股東之出資除現金外，得以對公司所有之貨幣債權，
    或公司所需之技術、商譽抵充之，惟抵充之數額需經董事會
    通過，不受第二百七十二條之限制。」「各項耗竭及攤折：
    ．．．三、無形資產應以出價取得者為限，其計算攤折之標
    準如下：（一）營業權為十年。（二）著作權為十五年。（
    三）商標權、專利權及其他特許權為取得後法定享有之年數
    。（四）商譽最低為五年。」固為公司法第156條第5項及查
    核準則第96條第3款所明定。然如前述，公司法第156條第5
    項係就股東出資之方式所為之規定，核與系爭專門技術作價
    為股本投資得否適用有關攤折之規定之情況無涉，尚難以上
    開公司法規定，主張系爭專門技術作價入股得逐年攤折。而
    查核準則第96條第3款雖規定商譽為得攤折之無形資產，然
    觀之所得稅法第60條關於無形資產之範圍，其法條明文規定
    僅有營業權、商標權、著作權、專利權及各種特許權，並未
    包括專門技術及商譽，上開查核準則第96條第3款將商譽列
    為得攤折之無形資產，與所得稅法第60條之規定不符，然此
    該規定對營利事業並無不利，非屬增加法律所無規定之限制
    ，固難謂其違法；然所得稅法及其相關法令函釋，並無規定
    專門技術亦得為攤折之無形資產，自難比附援引上開查核準
    則之規定，認專門技術亦得為攤折之無形資產，故難以上開
    規定為原告有利之認定。又被告係依據所得稅法第60條規定
    剔除系爭以專門技術作為股本分年攤銷數，既屬於法有據，
    自無違反司法院釋字第420號、第506號解釋所闡示之租稅法
    律主義及實質課稅之公平原則；且以專門技術作價入股，與
    營利事業出價取得專門技術之情形有所不同，其作價入股之
    金額未列為成本或費用，亦難謂有何違反所得稅法第24條規
    定之收入成本配合原則。原告主張被告剔除上開專門技術作
    價入股攤折數，違反司法院釋字第420號、第506號解釋及所
    得稅法第24條規定云云，亦不足採。
  (四)又財政部92年10月1日台財稅字第0920455312號函係謂：「
    主旨：公司之股東自93年1月1日起，依法以技術等無形資產
    作價抵充出資股款者，該無形資產所抵充出資股款之金額超
    過其取得成本部分，係屬財產交易所得，應由該股東依所得
    稅法規定申報課徵所得稅。本部69年7月3日台財稅第35333
    號函中有關『以專門技術作價投資，其所取得被投資公司之
    股票，僅為該項專門技術之形式代表，並無所得可言，應無
    所得稅問題』部分，以及74年10月28日台財稅第23977號函
    、75年9月12日台財稅第7564235號函自93年1月1日起，停止
    適用。」可知，此函係就依法以技術等無形資產作價出資者
    ，該無形資產抵充出資股款之金額超過該股東取得成本部分
    ，應否課徵所得稅之問題，闡明財政部認係屬該股東之財產
    交易所得，該股東應就該所得申報所得稅之意見；故此函釋
    ，核與本件係屬未取得營業權、商標權、著作權、專利權及
    各種特許權之專門技術，得否於營利事業所得稅結算申報時
    ，將其攤折數列報為費用之爭執無涉；並上述函釋係認「股
    東」就「超過」取得成本部分屬財產交易所得，原告援引該
    函釋，爭執以專門技術入股，於營利事業所得稅結算申報時
    應得將攤折數認列費用，否則有違租稅公平原則云云，實有
    誤會，而不足採。
  (五)末按查核準則第86條第1項第6款：「研究發展費用：一、研
    究發展費包括營利事業為研究新產品或新技術、改進生產技
    術、改進提供勞務技術及改善製程所支出之下列費用：．．
    （六）專為研究發展購買或使用之專利權、專用技術及著作
    權之當年度攤折費用。」之規定，係有關研究發展費用如何
    認定所為之規定，與系爭專門技術作價為股本投資得否適用
    所得稅法第60條有關無形資產逐年攤折之情形，並不相同，
    原告主張以金錢購入技術，既得依查核準則第86條第1項第6
    款規定以該金錢代價作為費用攤折，是被告如認專門技術不
    適用所得稅法第60條規定，亦應准原告依收入成本費用配合
    原則將該資產出價取得之成本一認列費用云云，亦非可取。
五、綜上所述，原告之主張既不足取，則原告92年度營利事業所
    得稅申報，原列報營業成本69,464,228元，其中製造費用－
    各項耗竭及攤提6,666,667元，經被告查核後，以原告取得
    股東提供之專門技術，作價入股，帳載無形資產150,000,00
    0元，因該專門技術作價入股，非原告出價取得，且無取得
    專利權登記之法定享有年數可供作為計算攤折額之依據，不
    符合所得稅法第60條及查核準則第96條第3款規定，乃否准
    原告認列按10年攤提之攤折額6,666,667元，核定營業成本
    為62,797,561元，即無違誤。復查決定及訴願決定均予維持
    ，亦無不合。原告起訴意旨求為撤銷，為無理由，應予駁回
    。
六、據上論結，本件原告之訴為無理由，依行政訴訟法第195條
    第1項後段、第98條第3項前段，判決如主文。
中　　華　　民　　國　　96　　年　 　3　　月　 30  　 日
                  第二庭審判長法  官　  江幸垠
                              法  官　　簡慧娟
                              法  官　  許麗華
以上正本係照原本作成。
如不服本判決，應於判決送達後20日內向本院提出上訴書狀，其
未表明上訴理由者，應於提起上訴後20日內向本院提出上訴理由
書（須按對造人數附繕本）；如於本判決宣示或公告後送達前提
起上訴者，應於判決送達後20日內補提上訴理由書（須附繕本）
。未表明上訴理由者，逕以裁定駁回。
提起上訴應預繳送達用雙掛號郵票7份（每份34元）。
中　　華　　民　　國　　96　　年　 　3　　月　 30  　 日
　　　　　　　　　　　　　　　書記官    洪美智
